【裁判字號】    92,易,2362
【裁判日期】    921104
【裁判案由】    竊盜
【裁判全文】
臺灣板橋地方法院刑事判決                        九十二年度易字第二三六二號
    公  訴  人  臺灣板橋地方法院檢察署檢察官
    被      告  甲○○
右列被告因竊盜案件，經檢察官提起公訴（九十二年度偵字第一二九八一號），本院
判決如左：
    主  文
甲○○共同竊盜，處有期徒刑肆月，如易科罰金，以參佰元折算壹日。
    事  實
一、甲○○與其成年男友李玉洲（另由臺灣台北士林地方法院判決在案）共同基於意
    圖為自己不法所有之犯意聯絡，於民國九十二年二月廿三日下午二時六分許，在
    台北縣中和市○○路九九七巷二號前，由甲○○在旁把風，由李玉洲以其所有之
    鑰匙一支（未扣案），下手竊取乙○○○所有之車牌號碼ＦＬＢ－一五七號重型
    機車一輛，得手後由李玉洲駕駛搭載甲○○作為代步交通工具使用，嗣經乙○○
    ○透過現場監視錄影帶指認後報警查獲。
二、案經乙○○○訴由台北縣政府警察局中和分局報告台灣板橋地方法院檢察署檢察
    官偵查起訴。
    理  由
一、訊據被告甲○○矢口否認有何竊盜犯行，辯稱：李玉洲稱機車係向別人借的，伊
    當時不知道李玉洲在偷車，伊也沒有在幫李玉洲把風，伊是在附近找安全帽，伊
    並無竊盜犯行云云。經查：
（一）右揭事實業經告訴人乙○○○於警詢中指述明確，其於警詢中指稱：「（問：
      妳如何確認就是她〈甲○○〉竊取妳的重機ＦＬＢ─一五七號？）因為我家中
      裝設之攝影機有拍攝錄下她在現場把風，並由另一名不知名男子下手竊取，共
      同騎乘離去」、「我由監視器所錄下之影帶中，看見一不知名男子持鑰匙在竊
      取我重機ＦＬＢ─一五七號，而甲○○在旁東張西望，並不時與該名男子交談
      ，待機車啟動後就一同騎乘逃逸」等語（參見偵查卷第九頁背面、第十頁正面
      ），並有監視錄影帶一捲、監視錄影帶翻拍照片九幀及公路監理電子閘門車號
      查詢重型機車車籍一紙在卷可佐，告訴人乙○○○之指述應非無稽。
（二）其次，同案被告李玉洲於偵查中供稱：「當時我們二人一起離開賓館，我叫她
      在巷口等，我說去牽機車，當時她離我約十公尺，我發動機車後就叫她過來」
      等語（參見偵查卷第五十頁背面），被告甲○○於偵查中供稱：「（問：『李
      』下車竊取ＦＬＢ─一五七機車，何以未懷疑他是偷車？）因我看他是用鑰匙
      起動，想說機車是他的，或向朋友借的」等語（參見偵查卷第三十九頁背面）
      ，依據李玉洲及被告甲○○於偵查中所言，被告李玉洲並未向被告甲○○表明
      該機車係向他人借的，是被告甲○○於本院審理中辯稱：「從賓館出來，李玉
      洲叫我放心，說機車借好了」云云，顯非事實，不足採信。參以被告甲○○於
      本院審理中供稱：「（問：當時跟李玉洲如何去賓館？）去的時候是坐計程車
      ，離開的時候是騎機車」、「機車不是李玉洲的，... 因為他沒有機車」等語
      （參見本院九十二年十月廿一日審理筆錄），既然被告甲○○明知李玉洲並無
      機車，且其等前往賓館時係搭乘計程車，離開賓館時卻改騎乘機車，顯見被告
      甲○○於上開時、地應確實知悉李玉洲係在竊取機車，被告甲○○辯稱：不知
      道李玉洲在偷車云云，實係卸責之詞，殊無足取。
（三）被告甲○○於上開時、地在旁來回張望，且與李玉洲交談等情，除經告訴人乙
      ○○○於警詢中指述明確外，並有監視錄影帶一捲、監視錄影帶翻拍相片九幀
      在卷可資佐證，且被告於本院審理中亦坦承上情，惟辯稱：李玉洲和伊交談叫
      伊找安全帽，伊是在附近找安全帽，並不是在幫李玉洲把風云云。然被告甲○
      ○於上開時地來回張望之行為，客觀上確為把風之行為，其一方面辯稱：不知
      道李玉洲在竊車，另一方面卻又辯稱：在附近找安全帽云云，實與常情不符，
      不足採信。
（四）綜上所述，被告甲○○前開所辯各節，應係事後卸責推諉之詞，均不足取，本
      案事證已臻明確，被告甲○○之犯行洵堪認定。
二、按刑法上之幫助犯，固以幫助他人犯罪之意思而參與犯罪構成要件以外之行為而
    成立，惟所謂以幫助他人犯罪之意思而參與者，指其參與之原因，僅在助成他人
    犯罪之實現者而言，倘以合同之意思而參加犯罪，即係以自己犯罪之意思而參與
    ，縱其所參與者為犯罪構成要件以外之行為，仍屬共同正犯，又所謂參與犯罪構
    成要件以外之行為者，指其所參與者非直接構成某種犯罪事實之內容，而僅係助
    成其犯罪事實實現之行為而言，苟已參與構成某種犯罪事實之一部，即屬分擔實
    施犯罪之行為，雖僅以幫助他人犯罪之意思而參與，亦仍屬共同正犯。最高法院
    二十七年上字第一三三三號判例可資參照。次按共同正犯之意思聯絡，不限於事
    前有所協議，其於行為當時，基於相互之認識，以共同犯罪之意思參與者，亦無
    礙於共同正犯之成立。最高法院七十三年台上字第一八八六號亦著有判例。被告
    甲○○明知李玉洲於上開時地竊取告訴人乙○○○所有之機車，仍在旁為李玉洲
    把風，且竊得之機車係作為李玉洲搭載甲○○之交通工具，顯見被告甲○○係在
    李玉洲竊取之車當時，基於相互之認識，以共同犯罪之意思而參與實施構成要件
    之外之把風行為，核被告甲○○所為，係犯刑法第三百二十條第一項之竊盜罪，
    其與李玉洲就上開犯行間，有犯意之聯絡及行為之分擔，為共同正犯。爰審酌被
    告甲○○之素行不佳，有台灣高等法院被告全國紀錄表一件在卷可考，其犯罪之
    動機、目的、竊得機車之價值、對被害人所生危害，及犯罪後飾詞否認犯行、不
    知悔改，態度不佳等一切情狀，量處如主文所示之刑，併諭知易科罰金之折算標
    準。至李玉洲所有、用以與被告甲○○共同竊取上開機車之鑰匙一支並未扣案，
    且無證據證明現仍存在，爰不為沒收之宣告，附此敘明。
據上論斷，應依刑事訴訟法第二百九十九條第一項前段，刑法第二十八條、第三百二
十條第一項、第四十一條第一項前段，罰金罰鍰提高標準條例第一條前段、第二條，
判決如主文。
本案經檢察官蘇揚旭提起公訴、檢察官張云綺到庭執行職務。
中      華      民      國      九十二      年    十一  月      四      日
                              臺灣板橋地方法院刑事第八庭
                                    審判長法  官  樊季康
                                          法  官  葉靜芳
                                          法  官  連育群
右正本證明與原本無異。
如不服本判決，應於判決送達後十日內，向本院提出上訴狀。
                                          書記官  蘇宥維
中      華      民      國      九十二      年    十一  月      四      日
附錄本案所犯法條全文：
中華民國刑法第三百二十條
(普通竊盜罪、竊佔罪)
意圖為自己或第三人不法之所有，而竊取他人之動產者，為竊盜罪，處五年以下有期
徒刑、拘役或五百元以下罰金。
意圖為自己或第三人不法之利益，而竊佔他人之不動產者，依前項之規定處斷。
前二項之未遂犯罰之。


司法院資訊處製作；財團法人民間司法改革基金會備份。
